臺灣高等法院交通事件裁定　　　　　　100年度交抗字第484號
抗　告　人
即受處分人　龍國賓
上列抗告人因違反道路交通管理處罰條例案件，不服臺灣桃園地
方法院99年度交聲字第965號，中華民國100年2月18日裁定（原
處分案號：桃監裁罰字第裁52-C00000000號），提起抗告，本院
裁定如下：
    主  文
抗告駁回。
    理  由
一、原裁定意旨略以：受處分人龍國賓於民國（下同）99年7月2
    日上午11時25分許，駕駛車號MVK-190號重型機車，行經新
    北市○○區○○路227巷巷口，經警當場攔停掣單舉發「闖
    紅燈」之違規等情，為受處分人所不爭執，並據證人即舉發
    員警李玉堂於原審到庭證述明確。受處分人雖辯稱員警未依
    規定騎乘白色巡邏車，舉發程序於法不合云云，惟查本件舉
    發員警於舉發當時，係身著制服執行家戶訪查之勤務，所騎
    乘者為台北縣政府警察局所有，分配予員警李玉堂使用，車
    號為P79-471號、250CC之大型偵防車，是本件舉發員警舉發
    本件交通違規，係屬值勤期間，所騎乘之車輛為台北縣政府
    所有，由福營派出所主官指派予員警李玉堂使用等情，堪予
    認定，員警舉發之行政作為，符合「內政部警政署交通違規
    稽查與輕微違規勸導作業注意事項」第4點第1小點關於「交
    通違規稽查」，就攔停舉發之注意事項之規定，受處分人前
    開所辯，顯非可採。本件違規事實堪以認定，因認原處分機
    關，裁處受處分人罰鍰新台幣（下同）1800元，並記違規點
    數3點，核無違誤，本件異議為無理由，應予駁回等語。
二、抗告意旨略以：原審法官原敘明要再開庭1次，卻作成駁回
    裁定，致抗告人無心理準備，侵害憲法所保障之訴訟權。又
    舉發員警雖穿著制服，但騎乘非制式且非警用白色巡邏車之
    無法辨識黑色機車，對抗告人進行攔查，侵害憲法第8條保
    障之人身自由權利，原裁定應為無效云云。
三、按道路交通標誌標線號誌設置規則第206條第5款第1目規定
    ，車輛面對圓形紅燈表示禁止通行，不得超越停止線或進入
    路口；汽車駕駛人駕駛汽車，應遵守道路交通標誌、標線、
    號誌之指示，道路交通安全規則第90條前段亦有明文。又汽
    車駕駛人，行經有燈光號誌管制之交岔路口闖紅燈者，處
    1800元以上5400元以下罰鍰，並記違規點數3點，道路交通
    管理處罰條例第53條第1項、第63條第1項第3款分別定有明
    文。
四、經查：
  (一)抗告人即受處分人於前揭時、地，駕駛車號MVK-190號重型
    機車違規闖紅燈，經證人即新北市政府警察局新莊分局福營
    派出所員警李玉堂攔停而掣單舉發等情，為抗告人於原審調
    查時坦承不諱，則抗告人行經前開路口，於紅燈號誌亮起時
    ，未遵守規定停車，繼續往前直行，自屬駕車行經有燈號管
    制之交叉路口闖紅燈之違規，其違規事實，事證明確，堪以
    認定。
  (二)至抗告意旨辯稱舉發員警當時騎乘非警用巡邏車，舉發程序
    不合法云云，惟按依道路交通管理處罰條例條第92條第4項
    所授權而於95年6月6日發布之「內政部警政署交通違規稽查
    與輕微違規勸導作業注意事項」第4點第1小點，關於「交通
    違規稽查」，就攔停舉發之注意事項中規定：擔服交通稽查
    勤務應穿著制服；以「非巡邏車」或實施「便衣交通稽查」
    ，須經主官核准或指派。而本件舉發員警李玉堂當時確有穿
    著制服，為抗告人所不否認，李玉堂當時正執行家戶訪查之
    勤務，所騎乘之P79-471號黑色重型機車，則為新北市政府
    警察局所配發之大型偵防車，又警察局未另針對有關巡邏車
    、偵防車之區別製頒相關規定，唯巡邏車、偵防車僅限於員
    警擔服勤務時使用等情，業據證人即舉發警員李玉堂於原審
    調查時結證稱：「我是騎乘台北縣政府警察局配屬給我的偵
    防車，車號是P79-471大型的250CC的偵防車，當天我是執行
    家戶訪查的職務」、「我們的車輛沒有公文，有內部的分配
    表，家戶查訪時，沒有規定不用使用偵防車」、「因為那台
    偵防車需要偽裝成民車，所以不是白色的」等語，並有車號
    查詢重型機車車籍、新北市政府警察局新莊分局99年8月27
    日北縣警新交字第0990045401號函、新莊分局福營派出所32
    員警勤務分配表暨該所交通違規舉發申訴答辯報告表附卷為
    憑，是本件執勤員警舉發本件交通違規，符合前揭規定。況
    關於汽車行駛於道路之管制規定，乃為保護他人及大眾之行
    車安全，皆係汽車駕駛人所應自覺遵守，依前揭道路交通安
    全規則第90條前段之規定，汽車駕駛人駕駛汽車於道路上行
    駛，本有依照標誌、標線、號誌之指示行駛之注意義務，且
    此項注意義務尚不因有無警察在場執勤而異，否則規定將形
    同具文；而交通主管機關為加強交通管理，維護交通秩序，
    確保交通安全，除廣為宣導交通安全教育外，對違規之駕駛
    人自應予以採證舉發處罰。準此，抗告人既領有汽車駕駛執
    照，並親自參與道路交通運作，自有隨時注意，並遵守相關
    道路標誌、標線、號誌指示之義務，尚不因執勤員警如何執
    行取締，而異其法律評價。是抗告人所辯事發當時員警未使
    用警用制式白色巡邏車，屬於違法取締云云，核與事實不符
    ，亦非可採。
  (三)又抗告意旨另稱原審原已敘明再開庭1次，卻逕行作成駁回
    裁定，侵害其訴訟權云云，惟按法院受理有關交通事件，依
    道路交通管理處罰條例第89條前段規定，準用刑事訴訟法之
    規定。惟準用有其自然限度，僅就某事項所定之法規，於性
    質不相牴觸之範圍內，適用於其他事項之謂（最高法院41年
    台非字第47號判例意旨參照）。道路交通管理處罰條例事件
    之本質為行政罰，與以追訴犯罪、實踐國家刑罰權為規範目
    的之刑事訴訟程序有間，法院受理交通聲明異議案件，既係
    以裁定為之，準用刑事訴訟法之規定，即不以經當事人言詞
    辯論為必要。且依道路交通事件處理辦法第15條規定，交通
    法庭就聲明異議之案件，必要時得訊問受處分人及其他關係
    人，並得傳喚證人，命行鑑定，實施勘驗；則法院於交通聲
    明異議事件，是否傳訊受處分人或為鑑定、勘驗，乃屬法院
    之裁量權。查抗告人於當次庭訊時亦表示，「我希望法院幫
    我查證人所提車籍資料是否為真正，如果確定為真正，且與
    員警的執勤勤務表相符。」（見原審卷第26頁），是原審經
    核證人於庭訊時所提上開車籍資料非虛，員警執勤勤務表所
    載證人勤務亦與證人所證相符，且經原審引為證據，自無必
    要再行傳喚異議人，並未侵害異議人之訴訟權，則原審經審
    酌卷內事證，並已傳喚證人即舉發員警李玉堂到庭具結證述
    ，亦予抗告人當庭陳述意見之機會，因認抗告人騎乘機車闖
    紅燈之違規事實已臻明確，抗告人聲明異議為無理由，而據
    以作成駁回之裁定，於法自無不合。
  (四)綜上所述，抗告人確有於前揭時、地，駕車行經有燈光號誌
    管制之交岔路口闖紅燈之違規行為，違規事實事證明確，原
    處分機關依道路交通管理處罰條例第53條第1項、第63條第1
    項第3款之規定，裁處抗告人罰鍰1800元，並記違規點數3點
    ，核無違誤，原審法院據此駁回抗告人之聲明異議，於法亦
    無不合。抗告意旨猶執前詞，指摘原審裁定不當，為無理由
    ，應予駁回。
五、據上論結，應依道路交通事件處理辦法第25條，刑事訴訟法
    第412條，裁定如主文。
中    華    民    國   100    年    7     月    12    日
            刑事第十六庭審判長法  官  陳晴教
                              法  官  吳啟民
                              法  官  王敏慧
以上正本證明與原本無異。
不得再抗告。
                              書記官  蕭詩穎
中    華    民    國   100    年    7     月    12    日